臺灣臺中地方法院刑事判決　96年度易字第5425號
公　訴　人　臺灣臺中地方法院檢察署檢察官
被　　　告　甲○○
上列被告因詐欺案件，經檢察官聲請簡易判決處刑（九十六年度
偵字第一九五五五號），本院沙鹿簡易庭認不宜逕以簡易判決處
刑，移由刑事庭改依通常程序審理（九十六年度沙簡字第六八一
號），本院判決如下：
    主    文
本件公訴不受理。
    理    由
一、公訴意旨略以：被告甲○○可預見他人使用其帳戶之目的係
    欲隱匿真實身分，以供犯罪集團進行詐欺犯罪所用下，竟仍
    不違其本意，於民國九十六年四月間某日，在臺中巿美村路
    與向上路口，將其向合作金庫股份有限公司臺中縣沙鹿分行
    申設帳戶（帳號：0000000000000號）之存摺
    、提款卡，連同提卡密碼、語音查詢密碼等物交予詐騙集團
    使用。嗣該詐騙集團成員即以取得甲○○上揭帳戶為犯罪工
    具，於九十六年四月三十日，以電話向乙○○佯稱因積欠電
    話費帳戶將遭凍結，需儘速將帳戶內存款轉匯入經管會帳戶
    云云，致乙○○陷於錯誤，而依該詐騙集團成員指示，匯款
    新臺幣（下同）二十三萬元至甲○○之上揭帳戶內。嗣乙○
    ○發覺有異，報警處理，經警調閱上揭帳戶之開戶資料，始
    查悉上情。因認被告甲○○涉犯刑法第三十條第一項前段、
    第三百三十九條第一項之幫助詐欺取財罪嫌。
二、按案件曾經判決確定者，應諭知免訴之判決，並得不經言詞
    辯論為之，刑事訴訟法第三百零二條第一款、第三百零七條
    分別定有明文。又訴訟上所謂一事不再理之原則，關於實質
    上一罪或裁判上一罪，亦均有其適用；又裁判上一罪，其一
    部分犯罪事實曾經判決確定者，其效力當然及於全部，故檢
    察官復將其他部分重行起訴，亦應諭知免訴之判決；另按同
    一案件曾經法院為實體上之判決確定者，固應依刑事訴訟法
    第三百零二條第一款之規定，為免訴之判決。此項確定判決
    既判力之原則，不論實質上之一罪，或連續犯、牽連犯、想
    像競合犯等裁判上之一罪，其一部事實已經判決確定者，對
    於構成一罪之其他部分，均有其適用，此乃基於審判不可分
    之關係，在審理事實之法院，就全部犯罪事實，依同法第二
    百六十七條之規定，本應予以審判，故其判決確定之效力，
    應及於全部之犯罪事實，若在最後審理事實之法院宣判後，
    始行發生之事實，既非該法院所得審判，即為該案判決之既
    判力所不及。是既判力對於時間效力之範圍，係以最後審理
    事實法院之宣示判決日為判斷之標準（最高法院六十年臺非
    字第七七號判例、四十九年臺非字第二○號判例、八十五年
    度臺非字第三四八號判決意旨參照）。
三、被告甲○○於九十六年四月中旬某日，臺中市○村路○○○
    路口，將其向合作金庫銀行沙鹿分行所申設、帳號：000
    0000000000號帳戶之存摺、提款卡，連同提卡密
    碼、語音查詢密碼等物，以一萬元之代價，交付予姓名年籍
    不詳之男子，而容任他人作為詐欺取財之用。嗣該男子及其
    所屬詐欺集團成員取得甲○○所交付之前揭帳戶後，即基於
    意圖為自己不法所有之犯意聯絡，由不詳姓名之人，於九十
    六年四月十八日上午八時許，撥打電話予吳清清，向吳清清
    詐稱：因行動電話遭盜打，銀行帳戶可能被凍結，需將所有
    帳戶內之存款領出並匯至所指示之帳戶等語，使吳清清陷於
    錯誤，於同日上午十時二十七分及十一時四十六分許，分別
    依指示匯款四十二萬元及三十三萬元（合計七十五萬元）至
    甲○○之上開帳戶內，而涉有刑法第三十條第一項、第三百
    三十九條第一項之幫助詐欺取財罪之犯行，業經臺灣臺中地
    方法院檢察署檢察官以九十六年度偵字第一九○四四號聲請
    法院逕以簡易判決處刑後，經本院沙鹿簡易庭於九十六年九
    月二十九日以九十六年度沙簡字第六四○號判決判處有期徒
    刑三月，如易科罰金，以一千元折算一日，減為有期徒刑一
    月又十五日，如易科罰金，以一千元折算一日。（下稱前案
    ），並於九十六年十月二十四日確定等情，此有該案聲請簡
    易判決處刑書、刑事簡易判決一份及臺灣高等法院被告前案
    紀錄表各一份在卷可稽。本件公訴意旨認被告涉犯幫助詐欺
    取財罪嫌所交付之帳戶，核與前案所認定交付之帳戶，為同
    一帳戶，且係於同一時地所交付，應認係同一幫助行為，而
    為單一幫助行為，被告雖並未參與詐欺取財之犯行，然其顯
    係就他人之犯罪加以助力，參與刑法第三百三十九條第一項
    構成要件以外之行為，核其行為，亦係犯刑法第三十條第一
    項、第三百三十九條第一項之詐欺取財罪之幫助犯。被告以
    一提供帳戶之幫助行為，使得詐欺集團詐騙前案被害人吳清
    清，並向本案被害人乙○○詐欺財物，為一行為觸犯數罪名
    ，屬於一行為侵害數法益之想像競合犯，應依刑法第五十五
    條規定，從一重處斷，而有裁判上一罪關係。準此，本件被
    告一部分犯罪事實既於九十六年十月二十四日業經判決確定
    ，而本件之犯罪事實發生之時點復係在該判決之前，是其判
    決效力自及於全部，揆諸前揭第二段所示判例、判決意旨，
    應諭知被告免訴之判決，並不經言詞辯論為之。
據上論斷，應依刑事訴訟法第三百零二條第一款、第三百零七條
，判決如主文。
中　　華　　民　　國　 96　　年　　11　　月　　20　　日
                  刑事第十一庭  審判長法　官　王世華
                                      法　官　丁智慧
                                      法　官　林慶郎
以上正本證明與原本無異
如不服本判決，應於收受本判決後十日內向本院提出上訴書狀，
其未敘述上訴理由者，並得於提起上訴後十日內向本院補提理由
書狀（均須按他造當事人之人數附繕本）
                                      書記官　巫偉凱
中　　華　　民　　國　 96　　年　　11　　月　　20　　日
